【裁判字號】    99,訴,1800
【裁判日期】    991028
【裁判案由】    毒品危害防制條例
【裁判全文】
臺灣臺中地方法院刑事判決              99年度訴字第1800號
公  訴  人  臺灣臺中地方法院檢察署檢察官
被      告  甲○○
上列被告因毒品危害防制條例案件，經檢察官提起公訴（99年度
毒偵字第1887號），被告於準備程序中就被訴事實均為有罪之陳
述，受命法官於聽取當事人之意見後，經本院合議庭裁定由受命
法官獨任進行簡式審判程序，判決如下：
    主    文
甲○○施用第一級毒品，處有期徒刑陸月，如易科罰金，以新臺
幣壹仟元折算壹日，扣案之注射針筒壹支沒收。又施用第二級毒
品，處有期徒刑參月，如易科罰金，以新臺幣壹仟元折算壹日。
應執行有期徒刑捌月，如易科罰金，以新臺幣壹仟元折算壹日，
扣案之注射針筒壹支沒收。
    犯罪事實
一、甲○○前因施用毒品案件，經法院裁定送觀察、勒戒後，認
    有繼續施用之傾向，再經法院裁定送強制戒治，甫於98年11
    月23日因停止處分執行出監。詎猶不知悔改，復基於施用第
    一級毒品之犯意，於99年4月2日12時許，在臺北縣三峽鎮某
    不詳工地，將第一級毒品海洛因摻水稀釋後，以注射針筒抽
    取混合液注射手臂血管之方式，施用第一級毒品海洛因1次
    ；另基於施用第二級毒品甲基安非他命之犯意，於同日14、
    15時許，在上揭地點，以將第二級毒品甲基安非他命置入玻
    璃球吸食器內燒烤後，吸食其氣化後煙霧之方式，施用第二
    級毒品甲基安非他命1次。嗣於99年4月5日8時40分許，為警
    在國道二號公路東向18公里處（桃園縣八德市轄區）查獲，
    當場扣得其所有供上開施用第一級毒品所使用之注射針筒1
    支，並經警採集其尿液送驗，結果呈嗎啡、可待因及安非他
    命、甲基安非他命陽性之反應，因而查獲上情。
二、案經內政部警政署國道公路警察局第六警察隊報請臺灣桃園
    地方法院檢察署呈請臺灣高等法院檢察署核轉臺中地方法院
    檢察署檢察官偵查起訴。
    理    由
一、本件被告甲○○所犯係死刑、無期徒刑、最輕本刑為三年以
    上有期徒刑以外之罪，其於準備程序中就被訴事實均為有罪
    之陳述，經告知簡式審判程序之旨，並聽取公訴人及被告之
    意見後，本院合議庭認為適宜而裁定由受命法官獨任進行簡
    式審判程序；又本件既經本院合議庭裁定由受命法官獨任行
    簡式審判程序，是其證據之調查，即不受刑事訴訟法第159
    條第1項、第161條之2、第161條之3、第163條之1及第164條
    至第170條規定之限制，附此敘明。
二、訊據被告甲○○對於前揭犯罪事實均坦承不諱，且被告為警
    所採集之尿液，經送台灣檢驗科技股份有限公司以氣相層析
    質譜儀（即ＧＣ／ＭＳ）方法檢驗結果，第一級毒品海洛因
    之代謝物即可待因、嗎啡及第二級毒品甲基安非他命之代謝
    物均呈陽性反應，有該公司於99年4月19日所出具之濫用藥
    物檢驗報告一份在卷可憑（詳桃園地方法院檢察署99年度毒
    偵字第1672號偵卷第37頁；本院卷第16頁）；復有被告甲○
    ○所有供己施用第一級毒品海洛因所使用之注射針筒1支扣
    案可佐，並有搜索扣押筆錄及扣押物品目錄表存卷可徵。從
    而，被告自白核與事實相符，得為證據，且堪採信；本案事
    證明確，被告上開施用第一級毒品、第二級毒品之犯行，均
    洵堪認定。
三、按施用第一、二級毒品均為犯罪行為，毒品危害防制條例第
    10條第1、2項定有處罰明文。故施用毒品者，依前揭規定本
    應科以刑罰。惟基於刑事政策，對合於一定條件之施用者，
    則依同條例第20條、第23條之規定，施以觀察、勒戒及強制
    戒治之保安處分。現行毒品危害防制條例於92年7月9日修正
    公布，自93年1月9日施行，其中第20條、第23條將施用毒品
    之刑事處遇程式，區分為「初犯」及「5年內再犯」、「5年
    後再犯」。依其立法理由之說明：「初犯」，經觀察、勒戒
    或強制戒治後，應為不起訴處分或不付審理之裁定；經觀察
    、勒戒或強制戒治執行完畢釋放後，「5年內再犯」者，因
    其再犯率甚高，原實施之觀察、勒戒及強制戒治既已無法收
    其實效，爰依法追訴或裁定交付審理。至於經觀察、勒戒或
    強制戒治執行完畢釋放後，「5年後再犯」者，前所實施之
    觀察、勒戒或強制戒治已足以遮斷其施用毒品之毒癮，為期
    自新及協助其斷除毒癮，仍適用「初犯」規定，先經觀察、
    勒戒或強制戒治之程序。從而依修正後之規定，僅限於「初
    犯」及「5年後再犯」二種情形，始應先經觀察、勒戒或強
    制戒治程序。倘被告於5年內已再犯，經依法追訴處罰，縱
    其第3次（或第3次以上）再度施用毒品之時間，在初犯經觀
    察、勒戒或強制戒治執行完畢釋放5年以後，已不合於「5年
    後再犯」之規定，且因已於「5年內再犯」，顯見其再犯率
    甚高，原實施觀察、勒戒或強制戒治，已無法收其實效，即
    應依該條例第10條處罰（最高法院95年度第7次刑事庭會議
    決議參照）。查被告甲○○於98年間，因施用毒品案件，經
    法院裁定送觀察、勒戒後，認有繼續施用之傾向，再經法院
    裁定送強制戒治，甫於98年11月23日因停止處分執行出監，
    有臺灣臺中地方法院檢察署刑案資料查註紀錄表、全國施用
    毒品案件紀錄表及臺灣高等法院被告前案紀錄表在卷可參。
    是被告既於強制戒治執行完畢釋放後五年內，再犯本件施用
    毒品案件，應逕依毒品危害防制條例第23條第2項之規定追
    訴，並依法論科。
四、查海洛因、甲基安非他命分別係毒品危害防制條例第2條第2
    項第1、2款所規定之第一、二級毒品。核被告甲○○所為，
    係犯毒品危害防制條例第10條第1、2項之施用第一級毒品罪
    及施用第二級毒品罪。被告為供施用而持有第一、二級毒品
    ，其持有第一、二級毒品之低度行為，已分別為施用第一、
    二級毒品之高度行為所吸收，均不另論罪。被告分別施用第
    一、二級毒品之犯行，時間有隔、犯意有間，應分論併罰。
    爰審酌被告曾因施用毒品犯行，經施以強制戒治執行完畢，
    竟又再施用毒品不輟，無視於毒品對於自身健康之戕害及國
    家對於杜絕毒品犯罪之禁令，惟其犯後坦承犯行之態度良好
    ，再衡及施用毒品犯罪之人，本亦具有無法戒斷毒癮之病人
    特質，暨其素行、智識程度及生活狀況等一切情狀，分別量
    處如主文所示之刑，並合併定其應執行刑，且併予宣告易科
    罰金之折算標準。扣案之注射針筒1支，為被告所有，供其
    犯施用第一級毒品海洛因犯行所用之物，據其坦承無訛，爰
    依刑法第38條第1項第2款規定，併予宣告沒收。
五、據上論斷，應依刑事訴訟法第273條之1第1項、第299條第1
    項前段，毒品危害防制條例第10條第1項、第2項，刑法第11
    條前段、第41條第1項前段、第8項、第51條第5款、第38條
    第1項第2款，判決如主文。
中    華    民    國    99    年    10    月    28    日
                      刑事第十庭  法  官  廖慧如
以上正本證明與原本無異。
如不服本判決，應於收受送達後10日內向本院提出上訴書狀（應
敘述具體理由並附繕本）。上訴書狀如未敘述理由，應於上訴期
間屆滿後20日內補提理由書於本院。
                                  書記官  張宏清
中    華    民    國    99    年    10    月    28    日
附錄本案論罪科刑法條全文
毒品危害防制條例第10條
施用第一級毒品者，處6月以上5年以下有期徒刑。
施用第二級毒品者，處3年以下有期徒刑。

司法院資訊處製作；財團法人民間司法改革基金會備份。
